【裁判字號】    90,小上,29
【裁判日期】    900626
【裁判案由】    給付票款
【裁判全文】
臺灣臺中地方法院民事判決  九十年度小上字第二九號
    上  訴  人  周惠美
    被上訴人    甲○○
右當事人間給付票款事件，上訴人對於中華民國九十年二月十四日本院臺中簡易庭九十年度
中小字第四０號小額訴訟判決提起上訴，本院判決如左：
    主    文
上訴駁回。
第二審訴訟費用新臺幣柒佰柒拾柒元由上訴人負擔。
    理    由
一、按對於小額程序之第一審裁判之上訴或抗告，非以其違背法令為理由，不得為之。又上
    訴狀內應記載上訴理由，表明（１）原判決所違背之法令及具体內容。（２）依訴訟資
    料可認為原判決有違背法令之具体事實。民事訴訟法第四百三十六條之二十四第二項、
    同條之二十五，分別定有明文。又所謂判決有違背法令，乃指判決不適用法規或適用不
    當，亦為同法第四百六十八條所明定，且此亦為小額事件之上訴程序所準用（民事訴訟
    法第四百三十六條之三十二第二項參照）。而以判決有不適用法規或適用不當為上訴理
    由時，其上訴狀或理由書應有具体之指摘，並揭示該法規之條項或內容，若係成文法以
    外之法則，應揭示該法則之旨趣，倘為司法院解釋或最高法院之判例，則應揭示該判解
    之字號或其內容，如依民事訴訟法第四百六十九條所列第一款至第五款事由提起上訴時
    （第六款未準用，參照同上民事訴訟法第四百三十六條之三十二第二項規定），其上訴
    狀或理由書應揭示合於該條款之事實，上訴理由狀如未依此項方法表明者，即難認為已
    對原判決之違背法令有具体之揭示，其上訴自難認為合法（最高法院七十一年台上字第
    三一四號判例要旨參照）。又小額程序之第二審判決，依上訴人意旨足認上訴為無理由
    者，得不經言詞辯論為之；民事訴訟法第四百三十六條之二十四第二項、第四百三十六
    條之二十九條第二款定有明文。
二、本件上訴意旨略以：系爭支票固為上訴人所簽發，惟當初交付被上訴人系爭支票係因上
    訴人委託被上訴人代辦房屋貸款，並於辦理房貸妥善後，上訴人才願意參加被上訴人所
    招攬之國泰人壽保險，但被上訴人要求上訴人先交付系爭支票給被上訴人，詎交付後被
    上訴人並未依約將房貸辦妥，且未將保險契約交付被上訴人，又拒不交還系爭支票給上
    訴人，是被上訴人取得系爭支票顯係無對價關係，且又違約背信，係以惡意取得，上訴
    人自可不負票據上之責任。另上訴人有參加該保險，但卻並未拿到保險契約，原審對於
    此部分，並未詳查且未備理由，顯有判決之矛盾，原判決顯係違背法令，為此提起本件
    上訴。
三、上訴人以原審判決不備理由及理由矛盾為其上訴理由，判決不備理由或理由矛盾固係民
    事訴訟法第四百六十九條第六款之當然違背法令事項，惟參照民事訴訟法第四百三十六
    條之三十二第二項之小額訴訟之上訴程序規定，民事訴訟法第四百六十九條第六款判決
    不備理由或理由矛盾並未於小額訴訟之上訴程序所準用，上訴人自不得以判決不備理由
    或理由矛盾為由提起小額訴訟之上訴。再者，上訴人主張伊委託被上訴人辦妥貸款才願
    意加入保險並簽發支票，惟上訴人於原審並未提出任何事項證明，亦自承確實親自簽立
    保險單，業經載明於原判決理由，因而為上訴人敗訴之判決，尚難認原判決不備理由或
    理由矛盾。此外，上訴人上訴理由既未具體指摘原審判決不適用法規或適用不當之處，
    上訴意旨空言指摘原審判決違背法令，要屬無據。綜上所述，本件依其上訴意旨足認其
    上訴為無理由，爰不經言詞辯論，逕予駁回。
四、據上論結，本件上訴為無理由，依民事訴訟法第四百三十六條之二十九第二款、第四百
    三十六條之三十二第一項、第二項、第四百四十九條第一項、第七十八條、第四百三十
    六條之十九第一項，判決如主文。
中        華        民        國   九十     年      六       月    二十六     日
                                臺灣臺中地方法院民事第一庭
~B審判長法官  王重吉
~B法      官  巫淑芳
~B法      官  吳蕙玟
右為正本係照原本作成。
不得上訴。
中        華        民        國   九十     年      六       月    二十六     日
~B法院書記官


司法院資訊處製作；財團法人民間司法改革基金會備份。
